【裁判字號】    99,台上,1101
【裁判日期】    990610
【裁判案由】    侵權行為損害賠償
【裁判全文】
最高法院民事判決            九十九年度台上字第一一○一號
上  訴  人  甲○○
訴訟代理人  蔡文彬律師
被 上訴 人  乙  ○
            丙○○
上列當事人間請求侵權行為損害賠償事件，上訴人對於中華民國
九十八年十二月二十二日台灣高等法院判決（九十八年度再字第
六四號），提起上訴，本院判決如下：
    主  文
上訴駁回。
第三審訴訟費用由上訴人負擔。
    理  由
本件上訴人主張：被上訴人與訴外人田純國及綽號「黑仔」及另
一名不詳姓名之成年男子，於民國九十五年六月六日晚上十一時
五十分許，由被上訴人丙○○與「黑仔」及該不詳姓名男子在伊
位於台北市○○區○○街二四四號一樓辦公室內，持槍限制伊行
動自由，並恐嚇伊交出現金新台幣(下同)一百二十萬元；且強押
伊簽下包括面額一百萬元、五十萬元之本票二紙。原審九十七年
度上字第七九六號確定判決（下稱原確定判決）認事用法違背民
法第一百八十五條規定、論理經驗法則及判例，適用法規顯有錯
誤。且伊發現被上訴人乙○在台灣台北地方法院九十七年度訴字
第一九九一號刑事案件中，自承收受田純國交付三十二萬元，斟
酌上開新證據，必可使伊受有利之裁判等情，爰依民事訴訟法第
四百九十六條第一項第一款及第十三款規定，求為廢棄原確定判
決，並命被上訴人應連帶給付一百五十一萬元本息及確認上開二
紙本票債權不存在之判決。
原審以：查上訴人於前訴訟程序對原確定判決提起第三審上訴時
，就原確定判決駁回請求確認上開二紙本票債權不存在部分，並
未提起上訴。依民事訴訟法第四百九十六條第一項但書規定，即
不得再援引該事由提起再審之訴。又當事人提出之新證物，倘經
斟酌，不足動搖原確定判決之基礎者，仍不得據為同條第一項第
十三款所定之再審事由。上訴人就原確定判決駁回其請求確認上
開二紙本票債權不存在部分，如認原確定判決適用法規錯誤，於
收受判決時即可知悉，卻不為上訴。且其主張閱覽刑事筆錄，發
現乙○曾自陳拿到三十二萬元等情，亦經原確定判決斟酌後，認
為仍無法遽認被上訴人有參與九十五年六月六日之犯行。從而，
上訴人以上開理由，提起本件再審之訴，顯無再審理由等詞，因
而未經言詞辯論，以判決駁回上訴人再審之訴。
按確定判決有民事訴訟法第四百九十六條第一項各款所列情形之
一者，當事人得以再審之訴對之聲明不服，但當事人已依上訴主
張其事由或知其事由而不為主張者，不在此限，為同條項但書所
明定。蓋當事人已知其事由而不為主張，為訴訟經濟計，乃不許
當事人復以再審之方法更為主張。原審就上訴人主張上開二紙本
票債權不存在部分，因認顯無再審理由，而駁回上訴人再審之訴
，經核於法洵無違誤。上訴論旨，指摘原判決不當，求予廢棄，
不能認為有理由。
據上論結，本件上訴為無理由。依民事訴訟法第四百八十一條、
第四百四十九條第一項、第七十八條，判決如主文。
中    華    民    國  九十九  年    六    月    十    日
                      最高法院民事第四庭
                          審判長法官  劉  延  村
                                法官  許  澍  林
                                法官  黃  秀  得
                                法官  許  正  順
                                法官  魏  大  喨
本件正本證明與原本無異
                                      書  記  官
中    華    民    國  九十九  年    六    月  二十二  日
                                                      V

司法院資訊處製作；財團法人民間司法改革基金會備份。
